【裁判字號】    89,易,3654
【裁判日期】    900323
【裁判案由】    誣告
【裁判全文】
臺灣臺中地方法院刑事判決                        八十九年度易字第三六五四號
    公訴人  台灣台中地方法院檢察署檢察官
    被  告  丙○○
右列被告因誣告案件，經檢察官聲請以簡易判決處刑（八十九年度偵字第五四０七號
），本院認應適用通常程序審理並判決如左：
    主  文
丙○○未指定犯人，而向該管公務員誣告犯罪，處有期徒刑參月，如易科罰金，以
參佰元折算壹日。
    事  實
一、丙○○明知其於民國八十七年九月三十日依動產擔保交易附條件買賣方式，在繳
    納車輛頭期款新台幣（下同）三萬九千元後，其餘車款均以每月為一期，每期繳
    納一萬七千五百十六元方式，向匯豐汽車股份有限公司豐原分公司購得之車號Ｂ
    七─七三一二號自小客車，在價金未清償前，標的物所有權人仍為匯豐汽車公司
    。丙○○於繳納頭期款後，即因財務困難而無力繼續繳納其餘陸續到期車款，於
    是意圖為自己不法之利益，向不知情之甲○○偽稱渠所有之Ｂ七─七三一二號自
    小客車因貸款繳納困難，請甲○○代尋買主，甲○○不疑有他，介紹乙○○以十
    萬元購得，乙○○並於八十八年三月下旬簽發寶島商業銀行三重分行為付款人，
    帳號九三八二─五，支票號碼ＣＡ0000000、0000000號，面額各
    五萬元支票二張交予甲○○轉交丙○○，惟丙○○以其不便收受支票為由要求以
    現金購車，甲○○便將該二紙支票交由丁○○提示，支票兌現後，丁○○隨即將
    票款提領出，交由甲○○於八十八年四月下旬將該筆款項交付丙○○後，並將該
    部車開走交乙○○使用。詎料丙○○為免匯豐汽車豐原分公司因渠分期付款遲未
    繳納而將車收回並進而知悉其私自將車售予他人之情事，遂考量所購車輛曾向華
    南產物保險公司投保竊盜險，如向警察機關謊稱該車失竊，所購車輛尚未繳納之
    其餘車款將可由保險公司概括承受，於是於八十八年五月三十一日十三時，未指
    定犯人，向台中縣警察局豐原分局翁子派出所謊稱渠所有之Ｂ七─七三一二號自
    小客車於同日十時在台中縣豐原市○○○路○段三二七號前失竊。乙○○於收受
    該車後，分別於八十八年五月五日、五月八日將該車交予台中縣潭子鄉○○路○
    段四二二號銓承工業有限公司修理，後因積欠戊○○債款，遂於同年六月初將該
    車交予戊○○使用，嗣戊○○將該車交予羅菁玳保管，於八十八年八月二十日二
    十二時三十分許，為警在台中市○○路○段一七八號前查獲該部車號Ｂ七─七三
    一二號自小客車因而查知上情。
二、案經台中市警察局第一分局報請臺灣臺中地方法院檢察署檢察官偵察起訴。
    理  由
一、訊據被告丙○○對於於八十七年九月三十日依動產擔保交易附條件買賣方式，在
    繳納車輛頭期款新台幣三萬九千元後，其餘車款均以每月為一期，每期繳納一萬
    七千五百十六元方式，向匯豐汽車股份有限公司豐原分公司購得車號Ｂ七─七三
    一二號自小客車之事實及於八十八年五月三十一日向台中縣警察局豐原分局翁子
    派出報案稱其所購買之上開自小客車失竊之事實坦承不諱，並有附條件買賣契約
    書及車輛竊盜、車牌失竊資料個別查詢報表影本附卷可稽，然矢口否認有將上開
    自小客車透過根勝豪出賣給乙○○及明知該車未失竊卻於八十八年五月三十一日
    十三時，未指定犯人，向台中縣警察局豐原分局翁子派出所謊稱上開自小客車於
    同日十時在台中縣豐原市○○○路○段三二七號前失竊之事實，辯稱：伊並不認
    識乙○○且並未收受根勝豪所交付之十萬元現金，伊是有與根勝豪閒聊過一次，
    請他幫忙賣車，但後來並沒有實際付出行動即不了了之；且伊自己有戶頭，不需
    要先把票交給他人，而該車原廠有兩副鑰匙，在第一分局通知伊去領車時伊就是
    拿家裡原廠的鑰匙去開，後來警察要伊把車再開回去警察局，伊原來去領車的那
    副鑰匙就留在警察局，另一副還在家裡，伊的車子確實是被竊走，伊始於八十八
    年五月三十一日到派出所報案云云。
二、經查，被告請甲○○代尋買主，而由甲○○介紹乙○○以十萬元購得，乙○○並
    於八十八年三月下旬簽發寶島商業銀行三重分行為付款人，帳號九三八二─五，
    支票號碼ＣＡ0000000、0000000號，面額各五萬元支票二張交予
    甲○○轉交丙○○之事實，及丙○○以其不便收受支票為由要求以現金購車，甲○○便將該二紙支票交由丁○○提示，支票兌現後，丁○○隨即將票款提領出，
    交由甲○○於八十八年四月下旬將該筆款項交付丙○○後，並將該部車開走交乙○○使用之事實，業經證人甲○○、丁○○、乙○○於警訊及偵審中證述屬實，
    並有寶島商業銀行三重分行支票號碼ＣＡ0000000、0000000號之
    支票二紙附卷可稽。再查，被告於偵查中供述：「一直到五月三十一日車子不見
    了才去報案，之前車子都在我家門口。」（見偵查卷第七十五頁），然依據卷附
    之上開自小客車歷次修理明細表可知該車於八十八年五月五日及同年月八日皆曾
    於台中縣潭子鄉○○路○段四二二號之銓承工業有限公司維修，而依據該明細表
    可看出前去維修該車之人為乙○○（該明細表書為曹先生），被告既辯稱不認識
    乙○○且並未將該車出賣給乙○○，然為何會是乙○○於上開時間將該車送往維
    修？且參以被告自承於該車失竊前車子都是放在家門口，也就是該車於被告向警
    察局報案失竊前皆由被告持有中，既然該車尚在被告持有中且被告並未將該車出
    賣給乙○○，則為何會是由乙○○將該車送往維修，被告所辯顯與事理有違不足
    採信，再參以被告於本院審理中供稱：「當時我是想換別種車子，因那部車的排
    檔我不滿意」由此可知被告確有要賣車的意思，綜上所述可知被告確實有將該車
    出賣給乙○○，而事後於八十八年五月三十一日十三時，未指定犯人，向台中縣
    警察局豐原分局翁子派出所謊稱渠所購買之Ｂ七─七三一二號自小客車於同日十
    時在台中縣豐原市○○○路○段三二七號前失竊。被告事後所辯無非飾詞，不足
    採信，本件事證明確，被告犯行堪以認定，應依法論科。
三、核被告所為，係犯刑法第一百七十一條第一項之未指定犯人誣告罪。爰審酌被告
    因財務困難而無力繼續繳納其餘陸續到期車款而將車輛賣給他人，卻又向該管公
    務員謊報失竊想藉此逃避車商之追償及其犯罪之動機、目的、手段、所生之危害
    及犯罪後之態度等一切情狀，量處如主文所示之刑，並諭知易科罰金之折算標準
    。
據上論結，應依刑事訴訟法第四百五十二條、第二百九十九條第一項前段，刑法第一
百七十一條第一項、第四十一條，罰金罰鍰提高標準條例第一條前段、第二條，判決
如主文。
本案經檢察官李雅俐到庭執行職務
中      華      民      國      九十      年      三    月    二十三    日
                                      臺灣臺中地方法院刑事第七庭
                                          法  官  李添興
右正本證明與原本無異
如不服本判決應於送達後十日內向本院提出上訴狀
                                          書記官
中      華      民      國      九十      年      三    月     二十三   日
附錄本案所犯法條全文
中華民國刑法第一百七十一條第一項
未指定犯人，而向該管公務員誣告犯罪者，處一年以下有期徒刑、拘役或
三百元以下罰金。


司法院資訊處製作；財團法人民間司法改革基金會備份。
